【裁判字號】    95,上訴,775
【裁判日期】    950630
【裁判案由】    違反毒品危害防制條例
【裁判全文】
臺灣高等法院高雄分院刑事判決         95年度上訴字第775號
上  訴  人  臺灣高雄地方法院檢察署檢察官
上  訴  人
即  被  告  甲○○
上列上訴人因被告違反毒品危害防制條例案件，不服臺灣高雄地
方法院95年度訴字第669 號中華民國95年3月24日第一審判決（
起訴案號：臺灣高雄地方法院檢察署95年度毒偵字第754 號），
提起上訴，本院判決如下：
     主  文
上訴駁回。
     事  實
一、甲○○前因違反毒品危害防制條例案件，經臺灣高雄地方法
    院以91年度訴字第470 號判處應執行有期徒刑1 年確定，於
    民國93年3月14日縮短刑期執行完畢。又其因施用毒品案件
    ，經臺灣高雄地方法院以90年度毒聲字第7725號裁定令入戒
    治處所施以強制戒治，於92年3 月23日強制戒治執行完畢釋
    放，詎甲○○仍未戒除毒癮，於前案執行完畢釋放5 年內，
    復基於同時施用第一級毒品海洛因及第二級毒品甲基安非他
    命之概括犯意，自94年12月13日某時起至同月16日上午某時
    止，在高雄市○○區○○路587 號其友人張智勝之住處，將
    少許海洛因及甲基安非他命混和放入玻璃球內，以火燒烤吸
    食之方式，施用第一級毒品海洛因及第二級毒品甲基安非他
    命多次，嗣為警於94年12月16日下午1 時20分許，經警搜索
    張智勝高雄市○○區○○路587 號住處，並扣得張智勝所有
    之第一級毒品海洛因9 包、第二級毒品甲基安非他命1 包及
    其他槍、彈等物。
二、案經高雄縣政府警察局移送臺灣高雄地方法院檢察署檢察官
    偵查起訴。
    理  由
一、按被告之自白，非出於強暴、脅迫、利誘、詐欺、疲勞訊問
    、違法羈押或其他不當方法，且與事實相符者，得為證據，
    刑事訴訟法第156 第1 項定有明文。亦即被告之自白係出於
    自由意思，且與事實相符者，即有證據能力，本件被告於警
    詢、偵查、原審迭次自白並無證據證明非出於自由意志，自
    得採為本件判決之基礎。又刑事訴訟法第159 條之4 規定:
    「除前三條之情形外，下列文書亦得為證據：一除顯有不可
    信之情況外，公務員職務上製作之紀錄文書、證明文書。二
    除顯有不可信之情況外，從事業務之人於業務上或通常業務
    過程所須製作之紀錄文書、證明文書。三除前二款之情形外
    ，其他於可信之特別情況下所製作之文書。」，本件上揭高
    雄市立凱旋醫院濫用藥物尿液檢驗報告係從事業務之人於業
    務上或通常業務過程所須製作之文書，亦無任何不可信之處
    ，自有證據能力。
二、上訴人即被告甲○○（下稱被告）經本院合法通知無正當理
    由未到庭，惟上開同時施用第一級毒品海洛因、第二級毒品
    甲基安非他命之犯罪事實，業據被告分別於警詢、偵查、及
    原審審理時坦承不諱，而其為警查獲時所採尿液經送驗結果
    呈有嗎啡及甲基安非他命陽性反應，此有臺灣檢驗科技股份
    有限公司95年1 月2 日編號KH2005C0000000號濫用藥物尿液
    檢驗報告1 紙附卷可稽（偵卷第42頁），足見其所稱於前揭
    時、地施用海洛因及甲基安非他命之自白，應與事實相符而
    堪採信。按犯毒品危害防制條例第10條之罪，經觀察勒戒後
    ，認有繼續施用毒品之傾向者，應由檢察官聲請法院裁定令
    入戒治處所施以強制戒治，強制戒治期滿，應由檢察官為不
    起訴處分。經強制戒治執行完畢釋放後，5 年內再犯毒品危
    害防制條例第10條之罪，依92年1 月9 日修正施行之毒品危
    害防制條例第23條第2 項規定意旨，應由檢察官偵查起訴。
    本件被告前因施用毒品案件，經原審以90年度毒聲字第7725
    號裁定令入戒治處所施以強制戒治，於92年3 月23日執行完
    畢釋放，有臺灣高等法院被告前案紀錄表及臺灣高雄地方法
    院檢察署刑案資料查註紀錄表各1 份在卷足參（偵卷第9至
    16頁），被告於強制戒治執行完畢釋放後，5 年內再為施用
    毒品犯行，堪以認定，應予依法論科。
三、查海洛因、甲基安非他命分別係毒品危害防制條例第2 條第
    2 項所稱之第一級、第二級毒品，不得非法持有、施用。核
    被告所為，係犯毒品危害防制條例第10條第1 項之施用第一
    級毒品罪及同條第2 項之施用第二級毒品罪。其施用第一級
    、第二級毒品前後，持有海洛因、甲基安非他命之低度行為
    ，應為施用之高度行為所吸收，不另論罪。其先後多次同時
    施用第一級毒品海洛因及第二級毒品甲基安非他命之行為，
    均時間緊接，手法相同，觸犯構成要件同一之罪名，為連續
    犯，應依法加重其刑。而其同時將海洛因、甲基安非他命混
    合燒烤而施用，乃一行為同時觸犯施用第一、二級毒品2 罪
    名，應依刑法第55條前段想像競合犯之規定，從一重之毒品
    危害防制條例第10條第1 項之連續施用第一級毒品罪，檢察
    官認應分論併罰，尚有未洽，附此敘明。又被告前因違反毒
    品危害防制條例案件，經判處應執行有期徒刑1 年確定，嗣
    於93年3 月14日縮短刑期執行完畢，此有臺灣高等法院被告
    前案紀錄表在卷可參，其於5 年內再為本件犯行，為累犯，
    應依刑法第47條之規定加重其刑，並依法遞加之。
四、原審認被告連續以一行為同時涉犯施用第一、二級毒品罪，
    因而適用毒品危害防制條例第10條第1 項、第2 項，刑法第
    11條前段、第55條前段、第47條、第51條第5 款之規定，並
    審酌被告前因施用毒品案件，經觀察勒戒、強制戒治執行完
    畢後，仍未能徹底戒絕毒品，顯見其意志薄弱，非經相當時
    間與毒品隔離，難於矯治，惟念及施用毒品究為戕害自己之
    身體健康，尚未對他人造成危害，且犯後坦承犯行，態度尚
    佳等一切情狀，就其施用第一級毒品量處有期徒刑1 年，經
    核原判決認事用法並無不合，量刑亦屬適度，公訴人提起上
    訴認海洛因與甲基安非他命毒品之施用方式不同，不可能一
    起混用，原審就該二罪未予分論併罰應有疏失云云，惟查:
    毒品危害防制條例依毒品所具有之成癮性、濫用性及對社會
    危害性，對於施用不同等級之毒品者，而異其構成要件，處
    以輕重不等之刑罰。又刑法上所謂之「行為」，乃指行為者
    可能支配之身體態度，及由此所生之外界影響而言，而犯罪
    為合於犯罪構成要件之違法侵害法益及有責之可罰行為，具
    體之犯罪事實，態樣萬千，以一決意一行為，而侵害一法益
    ，合於一構成要件者，為單純一罪，以數決意為數行為，而
    侵害數法益，合於數個構成要件者，為實質數罪，以一決意
    為一行為，而侵害數法益，侵害數罪名者，為想像競合之數
    罪，基於上述之標準，犯罪之態樣區分為實質一罪、裁判上
    一罪（想像競合、牽連犯、連續犯）及包括一罪（如常業犯
    ）等，本件被告自警詢、偵查、迄原審審理時均一致供稱其
    施用毒品之方式係將二種毒品混合燒烤而一起施用，顯然係
    一施用行為而觸犯不同之施用第一、二級毒品之罪名，原審
    認被告施用第一、二級毒品2 罪間有想像競合犯之關係而從
    一重處斷，並無錯誤，況查獲當時又無扣得任何被告所有供
    施用甲基安非他命及施用海洛因之不同方式之吸毒工具，並
    無任何證據可認被告施用毒品方式之供詞並不足採，檢察官
    認二種毒品不可能同時一併施用，顯然忽視犯罪之態樣千變
    萬化，其上訴並無理由。又被告以原審認事用法有誤，且量
    刑過重為由提起上訴，然未具體指明原審認識用法有何錯誤
    之處，又被告所犯毒品危害防制條例第10條第1 項之施用第
    1 級毒品罪，其法定刑為6 月以上5 年以下有期徒刑，被告
    為連續犯及累犯，原審判決量處有期徒刑1 年，已屬低度之
    刑，並無過重之嫌。被告上訴意旨執前詞指摘原判決不當，
    亦無理由，均應予駁回。
五、被告經合法傳喚，無正當理由未於審理期日到庭，此有本院
    審理期日傳票送達證書回證、報到單、審理筆錄、本院在監
    在押查詢資料表為憑，爰不待其陳述逕為判決。
據上論斷，應依刑事訴訟法第371條、第368條，判決如主文。
本案經檢察官邱榮藏到庭執行職務。
中    華    民    國    95    年    6     月    30    日
                  刑事第八庭    審判長法  官  李炫德
                                      法  官  李淑惠
                                      法  官  簡志瑩
以上正本證明與原本無異。
如不服本判決應於收受本判決後10日內向本院提出上訴書狀，其
未敘述上訴理由者，並得於提起上訴後10日內向本院補提理由書
狀（均須按他造當事人之人數附繕本）「切勿逕送上級法院」。
中    華    民    國    95    年    6     月    30    日
                                      書記官  白  蘭
附錄本判決論罪科刑法條：
毒品危害防制條例第10條
施用第一級毒品者，處6 月以上 5 年以下有期徒刑。
施用第二級毒品者，處3 年以下有期徒刑。


司法院資訊處製作；財團法人民間司法改革基金會備份。
